臺灣屏東地方法院民事判決
111年度簡上字第7號
上  訴  人  盧高祥即正統押當舖


被 上訴 人  張進榮  
上列當事人間確認車輛所有權不存在事件，上訴人對於民國110
年10月18日本院屏東簡易庭110年度屏簡字第295號第一審判決提
起上訴，本院於民國111年10月5日言詞辯論終結，判決如下：
    主  文
上訴駁回。
第二審訴訟費用由上訴人負擔。
    事實及理由
壹、程序事項
    本件被上訴人經合法通知，未於言詞辯論期日到場，核無民
    事訴訟法第386條各款所列情形，爰依上訴人聲請，准由其
    一造辯論而為判決。
貳、實體事項 
一、被上訴人主張：車牌號碼0000-00號自用小客車（廠牌中華
    、排氣量1834CC，下稱系爭車輛）原為伊所有，伊於民國92
    年6月13日將系爭車輛以新臺幣（下同）10萬元質當予上訴
    人，兩造約定之滿當日期為93年2月13日，嗣因伊無力取贖
    ，故系爭車輛所有權於93年2月18日移轉於上訴人，上訴人
    再於93年4月7日以12萬2,000元將系爭車輛出賣予原審被告
    鍾慶沐（未上訴聲明不服，已確定），並於同日交付鍾慶沐
    使用，詎鍾慶沐取得系爭車輛後，多次違規行駛遭處罰鍰並
    積欠多年稅捐未繳，致伊遭法務部行政執行署屏東分署為執
    行而有受侵害之危險，為此提起本件訴訟等語，並於原審聲
    明：確認被上訴人自93年2月18日起對系爭車輛之所有權不
    存在。
二、上訴人則以：系爭車輛因被上訴人未於期間内取贖，故伊取
    得系爭車輛所有權，伊為填補損失，故將系爭車輛讓渡鍾慶
    沐，惟因系爭車輛設有動產抵押，故無法辦理過戶，系爭車
    輛所積欠之稅捐及罰鍰究應由何人負擔，被上訴人應負舉證
    責任等語，資為抗辯。
三、原審判決確認被上訴人自93年2月18日起對系爭車輛之所有
    權不存在，上訴人聲明不服，提起上訴，於本院聲明：㈠原
    判決不利上訴人部分廢棄；㈡上開廢棄部分，被上訴人在第
    一審之訴駁回。
四、兩造經本院整理下列不爭執事項並協議簡化爭點，被上訴人
    經合法通知未於言詞辯論期日到場爭執，亦未提出書狀爭執
    ，依民事訴訟法第280條第3項前段準用第1項規定，視為自
    認，故可認兩造不爭執事項如下（見本院卷第52至53頁）：
  ㈠系爭車輛原為被上訴人所有，被上訴人於92年6月13日將系爭
    車輛質當予上訴人，質當金額10萬元，滿當期限為93年2月1
    3日，因被上訴人未於滿當期限屆滿前向上訴人清償債務，
    依當舖業法第21條規定，上訴人於93年2月18日取得質當物
    所有權，有系爭車輛車籍查詢表、當舖商業同業公會證明書
    在卷可稽（見原審卷第15、17頁）。
  ㈡上訴人將系爭車輛於93年4月7日以12萬2,000元出售予鍾慶沐
    ，並於同日將系爭車輛交付予鍾慶沐。
五、本院之判斷
  ㈠按當舖業之滿當期限，不得少於三個月，少於三個月者，概
    以三個月計之；滿期後五日内仍得取贖或付清利息順延質當
    ；屆期不取贖或順延質當者，質當物所有權移轉於當舖業，
    當舖業法第21條定有明文。又按動產物權以交付為公示方法
    ，故只須讓與人與受讓人間有移轉汽車之合意，並交付與受
    讓人，即生所有權移轉之效力，民法第761條第1項定有明文
    。查被上訴人於92年6月13日將系爭車輛質當予上訴人，於
    滿當期限即93年2月13日前未能向上訴人清償債務，依當舖
    業法第21條規定，上訴人於93年2月18日取得質當物所有權
    等情，業據被上訴人提出系爭車輛之汽車讓渡書、汽車車籍
    查詢表、當舖商業同業公會證明書、交通部公路總局高雄區
    監理所屏東監理站高監屏站字第1090036010號函在卷可稽（
    見原審卷第13至17頁，本院卷第19至21頁），上訴人亦未予
    爭執，並稱系爭車輛已於93年4月7日出售並交付予鍾慶沐，
    足認系爭車輛於93年2月18日起即非屬被上訴人所有。
  ㈡上訴人所爭執者為爭車輛所積欠之稅捐及罰鍰究應由何人負
    擔，應由被上訴人負舉證責任等語。惟本件之訴訟標的為確
    認被上訴人自93年2月18日起對系爭車輛之所有權不存在，
    本件之審判範圍亦僅及於此。系爭車輛究為何人所使用、積
    欠之稅捐及罰鍰究應由何人負擔，屬於確認被上訴人對系爭
    車輛之所有權存否以外之事實，並非本件之判決效力所及，
    被上訴人應另行起訴請求法院為審理。又按道路交通管理處
    罰條例第85條第1項規定：「本條例之處罰，受舉發違反道
    路交通管理事件之受處罰人，認為受舉發之違規行為應歸責
    他人者，應於舉發違反道路交通管理事件通知單應到案日期
    前，檢附相關證據及應歸責人相關證明文件，向處罰機關告
    知應歸責人，處罰機關應即另行通知應歸責人到案依法處理
    。逾期未依規定辦理者，仍依本條例各該違反條款規定處罰
    。」同條第4項規定：「依本條例規定逕行舉發或同時併處
    罰其他人之案件，推定受逕行舉發人或該其他人有過失。」
    可知道路交通管理處罰條例第85條第1項規定係採推定過失
    責任，乃立法者斟酌違規駕駛人之違法程度、裁罰時間經濟
    性、蒐證成本之考量及汽車所有人通常多為車輛之使用人，
    其為保管人得知或可得而知係由何人使用，如對其科以適度
    之舉證責任應無不妥等因素，因而將反證之責任轉嫁予汽車
    所有人，則汽車所有人於接獲逕行舉發通知單後，應於到案
    日期前向裁罰機關告知真正之違規行為人，以負舉證證明自
    己無過失之責，處罰機關將再另行通知應歸責人到案依法處
    理，汽車所有人始得免罰。查本件被上訴人自93年2月18日
    起就系爭車輛所有權已依當舖業法第21條規定移轉予上訴人
    ，被上訴人既已非系爭車輛之所有人，自不受上述過失責任
    之推定，而無須就違反行政罰之實際行為人為舉證；又系爭
    車輛之稅捐係向所有權人課徵，被上訴人既已非所有人，自
    無須負擔稅捐。系爭車輛之欠繳稅捐及罰鍰究應由何人負擔
    ，應非由被上訴人於本件審理中負舉證責任，而應由上訴人
    另行起訴以釐清責任歸屬，是上訴人所辯尚不可採。
六、綜上所述，上訴人請求廢棄原判決不利於上訴人之部分為無
    理由，應予駁回。
七、本件事證已臻明確，兩造其餘攻擊防禦方法及所提證據，核
    與判決結果不生影響，爰不逐一論述，併此敘明。
八、據上論結，本件上訴為無理由，依民事訴訟法第436條之1第
    3項、第449條第1項、第78條，判決如主文。
中　　華　　民　　國　　111 　年　　10　　月　　19　　日
                  民事第一庭    審判長法　官　陳怡先
                                      法　官　楊境碩
                                      法　官　李育任
以上正本係照原本作成。 
本判決不得上訴。   
中　　華　　民　　國　　111 　年　　10　　月　　19　　日
                                      書記官  張文玲